【裁判字號】    95,訴,773
【裁判日期】    950630
【裁判案由】    侵權行為損害賠償
【裁判全文】
臺灣臺南地方法院民事判決               95年度訴字第773號
原      告  乙○○
被      告  甲○○
                        號
被      告  丙○○
                      （現於臺灣臺南監獄執行中）
上列當事人間請求侵權行為損害賠償事件，經本院於民國95年6
月28日言詞辯論終結，判決如下：
    主  文
被告應連帶給付原告新台幣貳拾萬元，及均自民國95年1月20日
起至清償日止，按週年利率百分之五計算之利息。
原告其餘之訴駁回。
訴訟費用由被告連帶負擔三分之一，餘由原告負擔。
本判決原告勝訴部分於原告以新台幣柒萬元為被告供擔保後，得
假執行。
原告其餘假執行之聲請駁回。
    事實及理由
一、本件原告起訴主張：伊與被告甲○○原係夫妻，於92年6月
    16日經法院判決離婚確定（92年度婚字第344號），惟在兩
    造尚未離婚前，被告二人即於88年間在外同居，並於89年8
    月24日通姦生下一子（陳文棟）。按不法侵害他人之身體、
    健康、名譽、自由、信用、隱私、貞操，或不法侵害其他人
    格法益而情節重大者，被害人雖非財產上之損害，亦得請求
    賠償相當之金額；前二項規定，於不法侵害他人基於父、母
    、子、女或配偶關係之身分法益而情節重大者，準用之，民
    法第195條第1項、第3項定有明文。本件被告所犯通、相姦
    罪行，除已使原告之名譽受損、家庭破裂及精神上承受無法
    言喻之痛苦外，更已嚴重侵害原告基於配偶關係之身分法益
    ，爰依侵權行為法律關係，請求被告應連帶賠償原告
    600,000 元之精神慰藉金及法定遲延利息等語。被告則以：
    被告甲○○與原告已分居十餘年，示原告將被告甲○○趕出
    門，又原告之女兒係由被告丙○○在扶養等語。
二、查原告主張之上揭事實，業經調取本院95年度簡上字第17號
    妨害家庭刑事卷宗、94年度親字第28號確認親子關係存在民
    事卷宗、92年度婚字第344號離婚卷宗核閱明確，且為被告
    所不爭，應堪信原告之主張為真實。
三、按不法侵害他人基於父母、子、女、或配偶關係之身分法益
    而情節重大者，被害人雖非財產上之損害，亦得請求賠償相
    當之金額，民法第195條第3項定有明文；又修正之民法第
    195條之規定，於民法債編修正施行前，不法侵害他人之信
    用、隱私、貞操，或不法侵害其他人格法益或基於父、母、
    子、女或配偶關係之身分法益而情節重大者，亦適用之；債
    編施行法自民法債編施行之日施行，民法債編修正條文及債
    編施行法修正條文自中華民國89年5月5日施行，民法債編施
    行法第9條、第36條亦分別定有明文。次按身分法益與人格
    法益同屬非財產法益，父母或配偶與本人之關係最為親密，
    基於此種親密關係所生之身分法益被侵害時，其所受精神上
    之痛苦最深，故法律明定被害人得請求非財產上之損害賠償
    ，而婚姻係以夫妻之共同生活為其目的，配偶應互相協力保
    持其共同生活之圓滿安全及幸福，夫妻互守誠實義務，係為
    確保其共同生活之圓滿安全及幸福之必要條件，故應解為配
    偶因婚姻契約而互負誠實之義務，配偶之一方行為不誠實而
    與人通姦，應足認破壞婚姻共同生活圓滿安全及幸福，且因
    違反婚姻契約之義務，而侵害配偶之身分法益，對於配偶之
    他方應構成侵權行為。查被告甲○○既於其和原告婚姻關係
    存續中，與被告丙○○通姦而生下一子，依上說明，原告本
    於侵權行為法則訴請被告連帶賠償精神慰撫金，自屬於法有
    據。被告上開均非合法有理之抗辯事由，自不足以影響
    本件原告之請求，是被告上開所辯，自無足採。又本件被告
    於通姦之侵權行為事實，雖係發生於民法債編修正施行前之
    88、89年間，惟揆諸前開說明，仍有修正後之民法第195條
    之規定之適用，併此敘明。
四、末按慰藉金之賠償須以人格權遭遇侵害，使精神上受有痛苦
    為必要，其核給之標準固與財產上損害之計算不同，然非不
    可斟酌雙方身分資力與加害程度，及其他各種情形核定相當
    之數額（最高法院五十一年台上字第二二三號判例意旨參照
    ）。準此，本件精神慰撫金之額度，本院爰斟酌被告上開通
    姦行為對於原告婚姻、家庭所造成之傷害程度，原告遭此婚
    姻挫折所感受之精神痛苦程度，及兩造目前名下皆無恆產此
    有本院依職權向財政部財稅資料中心所調取兩造之財產歸戶
    資料一份在卷可稽，再參酌原告與被告甲○○於83年間即因
    被原告趕出家門而分居，於分居期間與被告丙○○生下一子
    ，認原告訴請被告賠償精神慰藉金及法定遲延利息，於應給
    付原告二十萬元，及自95年1月20日起至清償日止，按週年
    利率百分之五計算之利息範圍內之請求，堪稱允當，應予准
    許；逾此範圍所為之請求，為無理由，應予駁回。又查原告
    陳明願供擔保，聲請宣告假執行，經核其勝訴部份，合於法
    律規定，爰酌定相當之擔保金額予以准許；至於原告其餘假
    執行之聲請，因訴之駁回而失所附麗，應予駁回，附此敘明
    。
中    華    民    國    95    年    6    月    30    日
                  民事第一庭    法  官  蔡雅惠
以上正本係照原本作成
如對本判決上訴，須於判決送達後20日內向本院提出上訴狀
中    華    民    國    95    年    6    月    30    日
                                書記官  吳信助


司法院資訊處製作；財團法人民間司法改革基金會備份。
